【裁判字號】    98,財管,52
【裁判日期】    980731
【裁判案由】    選任遺產管理人
【裁判全文】
臺灣板橋地方法院民事裁定              98年度財管字第52號
聲  請  人  財政部台灣省北區國稅局
法定代理人  乙○○
上列聲請人聲請選任被繼承人甲○○之遺產管理人事件，本院裁
定如下：
    主      文
選任薛鈞（男、民國○○年○○月○○日生、身分證統一編號：Ｚ0000
00000 號）為被繼承人甲○○（女、民國○○年○ 月○ 日生、身分
證統一編號：Ｚ000000000 號、生前籍設台北縣新莊市○○路19
4 號4 樓）之遺產管理人。
程序費用由被繼承人甲○○之遺產負擔。
    理      由
一、按繼承開始時，繼承人之有無不明，而無親屬會議或親屬會
    議未於一個月內選定遺產管理人者，利害關係人或檢察官得
    聲請法院選任遺產管理人，並由法院依公示催告程序，定六
    個月以上之期限，公告繼承人，命其於期限內承認繼承；又
    被繼承人之所有繼承人均拋棄其繼承權者，亦準用關於無人
    承認繼承之規定，民法第1177條、第1178條第2 項、第1176
    條第6 項定有明文。
二、本件聲請意旨略以：被繼承人甲○○（女、民國○○年○ 月○
    日生、身分證統一編號：Ｚ000000000 號、生前籍設台北縣
    新莊市○○路194號4樓）係納稅義務人連萬益（甲○○之配
    偶，96年3 月7 日死亡）滯納稅捐之擔保人，即為擔保原義
    務而加入原公法上金錢給付義務之法律關係，與原義務人連
    萬益共同負擔同一租稅債務，因其履期未履行繳納義務，且
    甲○○於97年12月27日死亡，法務部行政執行署板橋行政執
    行處遂函囑聲請人所屬新莊稽徵所查報甲○○之遺產管理人
    ，以利稅捐執行程序之進行。依聲請人查得相關戶籍資料記
    載，甲○○之子女連祥瑞、連敏伶、連敏琇三人及父母徐銘
    源、張妹均已拋棄繼承，其大妹徐秋蓉則因已為他人收養
    而無繼承權，其他兄弟姐妹亦均拋棄繼承，又其祖父母均已
    死亡。再依被繼承人甲○○之財產歸屬資料清單所列，其雖
    有四筆不動產，然查其中一筆房屋已無所有權，是甲○○應
    遺有三筆不動產，為免因無人繼承遺產及無遺產納稅義務人
    ，致影響稅捐之執行及徵收，援依非訟事件法第149 條第1
    項規定，准予裁定選任被繼承人甲○○之抵押債權人國泰世
    華商業銀行股份有限公司所提供之遺產管理人候選名單中任
    一人為其遺產管理人，以資管理等語。
三、經查：
(一)關於被繼承人甲○○係其配偶即納稅義務人連萬益滯納稅捐
    之擔保人，即為擔保原義務而加入原公法上金錢給付義務之
    法律關係，與原義務人連萬益共同負擔同一租稅債務，因其
    履期未履行繳納義務，且連萬益已於96年3 月7 日死亡，被
    繼承人甲○○亦於97年12月27日死亡，法務部行政執行署板
    橋行政執行處遂函囑聲請人所屬新莊稽徵所查報甲○○之遺
    產管理人之事實，業據聲請人提出法務部行政執行署板橋行
    政執行處98年3 月24日板執辛90年營所稅執特專字第000434
    86號函影本、財政部台灣省北區國稅局營利事業所得稅欠稅
    查詢情形表影本、連萬益之欠稅明細資料查詢影本及法務部
    戶役政連結作業系統影本、甲○○之法務部戶役政連結作業
    系統影本各1 件為證。
(二)又被繼承人甲○○之子女連祥瑞、連敏伶、連敏琇三人及父
    母徐銘源、張妹均已拋棄繼承，其大妹徐秋蓉則因已為他
    人收養而無繼承權，其他兄弟姐妹亦均拋棄繼承，其內外祖
    父母均已死亡，甲○○尚遺有三筆不動產之事實，亦有聲請
    人提出臺北縣新莊市戶政事務所98年4 月3 日北縣莊戶字09
    80 002675 號函影本暨所附戶籍謄本影本、光復後除戶戶籍
    簿冊浮籤記事資料專用頁影本、本院98年4 月9 日板院輔家
    科春馨字第023551號函影本、甲○○繼承系統表、遺產稅核
    定資料查詢畫面、財政部臺灣省北區國稅局97年度綜合所得
    稅各類所得資料清單、財政部臺灣省北區國稅財產歸屬資料
    清單、建物登記第二類謄本、土地登記第二類謄本等件可憑
    ，復經本院依職權調閱本院98年度繼字第653 號、98年度繼
    字第665 號、98年度繼字第652 號、98年度繼字第403 號拋
    棄繼承卷宗查明無訛，堪信為真實。
(三)從而，聲請人以債權人之利害關係人身分，聲請選任被繼承
    人甲○○之遺產管理人，核與首揭規定尚無不合。
(四)經核被繼承人甲○○之繼承人均已拋棄繼承權，已如前所述
    ，為此，聲請人聲請選任由被繼承人甲○○之抵押債權人國
    泰世華商業銀行股份有限公司所提供具有法律專業知識之遺
    產管理人候選名單中任一人為其遺產管理人，此有聲請人所
    提候選名單1 件為憑，故為保障債權人之利益及期程序之公
    正、公信起見，本院經徵詢法務人員薛鈞之同意後，認以選
    任法務人員薛鈞為被繼承人甲○○之遺產管理人為適當。
四、又被繼承人甲○○之繼承人既均拋棄繼承或死亡，其遺產依
    民法第1176條第6 項準用關於無人承認繼承之規定，依同法
    第1185條規定，於清償債權並交付遺贈物後，如有賸餘，應
    歸屬國庫，附此敘明。
五、依非訟事件法第157 條，裁定如主文。
中    華    民    國    98    年    7     月    31    日
                  家事法庭  法  官  葉靜芳
以上正本係照原本作成。
如對本裁定抗告須於裁定送達後10日內向本院提出抗告狀。
中    華    民    國    98    年    7     月    31    日
                            書記官  劉春美


司法院資訊處製作；財團法人民間司法改革基金會備份。
